【裁判字號】    97,抗,10
【裁判日期】    970117
【裁判案由】    貪污治罪條例等
【裁判全文】
臺灣高等法院花蓮分院刑事裁定            97年度抗字第10號
抗  告  人  甲○○
                    （現於臺灣臺東看守所羈押中）
選任辯護人  林長振律師
上列抗告人因違反貪污治罪條例等案件，不服臺灣臺東地方法院
97年1月7日延長羈押裁定（96年度訴字第235號），提起抗告，
本院裁定如下：
    主  文
抗告駁回。
    理  由
一、本件抗告人即被告甲○○因違反貪污治罪條例等案件，前經
    臺灣臺東地方法院認為有刑事訴訟法第101條第1項第3款之
    情形，而有羈押之必要，於民國96年8月9日執行羈押，至96
    年11月9日，3個月羈押期間將屆滿，經原法院以羈押原因依
    然存在，認有繼續羈押之必要，裁定自96年11月9日起，延
    長羈押2月。嗣2個月延長羈押期間將屆滿，茲經原法院於97
    年1月4日訊問被告後，認前項原因仍然存在，有繼續羈押之
    必要，再自97年1月9日起延長羈押2月。
二、抗告意旨略以：
（一）抗告人不具公務員身分，無貪污治罪條例之適用。按政府
      採購法第15條區分採購人員為承辦採購人員及監辦採購人
      員，依行政院公共工程委員會95年11月3日工程企字第095
      00420310號函說明二，「所稱『承辦採購人員』，包括處
      理訂定招標文件、招標，開標、審標、比價、議價、決標
      、訂約，履約管理、驗收及爭議處理之人員；所稱『監辦
      採購人員』指監視機關辦理採購之開標、比價、議價、決
      標及驗收之人員；另承辦、監辦採購人員之主官、主管亦
      適用之」；又依採購人員倫理準則 (依政府採購法第112
      條規定訂定)第1條規定，「本準則所稱採購人員，指機關
      辦理政府採購法採購事項之人」，又依公訴人於96年11月
      22日提出之起訴補充理由暨聲請調查證據狀壹、一、(一
       )所載，「被告甲○○雖從未參與實際之執行採購過程，
      、、、。、、、甲○○既從未任職藥局、藥庫或該院總務
      相關職務，自然不曾參與執行採購藥品、驗收藥品之實際
      過程」。是以，公訴人以被告甲○○擔任署東醫院藥事委
      員會委員為該院參與採購藥品之公務人員，於法已有未合
      ，而依上開起訴補充理由暨聲請調查證據狀所載事實，亦
      不啻認定被告甲○○非屬署東醫院參與採購藥品之公務人
      員，足見被告甲○○涉犯貪污治罪條例罪嫌尚非重大，無
      羈押之理由。縱認本案公訴事實另該當刑法上其他他罪名
     ，如背信、詐欺等，但所犯已非最輕本刑五年以上之重罪
     ，其羈押自無繼續維持之必要。
（二）重罪非審酌是否羈押之唯一理由，尚須具備羈押之必要。
      經查，本案業經承辦檢察官偵查終結並提起公訴，所有卷
      證資料亦一併向 鈞院提出，已無湮滅、偽造或變造證據
      及勾串共犯或證人之虞；本案自偵查之初，被告甲○○即
      配合檢、警辦案，既無逃亡之虞，實無羈押之必要。
（三）本案徒因被告涉犯貪污治罪條例所定最輕本刑五年以上有
      期徒刑之罪，具有羈押之原因，裁定延長羈押被告，但對
      於被告有無羈押之必要，迄仍未提出相關事證為必要之自
      由證明，其裁定除不備理由及違反比例原則外，其限制被
      告自由無法在外詳盡蒐集有利於己之證據，亦屬有礙其防
      禦權之行使而難保當事人間之公平。
（四）為保障人民之基本權，國家權利之行使應使人民有可預測
      性，相等之事務應同等處理，不同之事務則為不同之處理
      ，始不違反平等原則。本案被告與原審法院他案涉犯貪污
      犯罪條例案件，及臺灣台北地方法院審理之力霸掏空等案
      之被告並無不同，在原審未據提出被告甲○○有何羈押之
      必要前，允宜參照前例准予交保候傳。
（五）揆諸羈押係有罪判決確定前，先行拘禁被告之處分，與無
      罪推定存有高度之緊張關係，應謹慎為之。如上所陳，被
      告甲○○被訴違反貪污治罪條例等案件，犯罪嫌疑尚非重
      大，且綜觀本案卷證迄無相當事證足認被告有羈押之必要
      ，爰狀請鈞院鑒核，准予撤銷羈押或具保在外候傳，是所
      至禱。
三、經查：
（一）按法院為羈押之裁定時，其本質上係屬為保全被告使刑事
      訴訟程序得以順利進行，或為保全證據或為擔保嗣後刑之
      執行程序，而對被告實施剝奪其人身自由之強制處分，法
      院僅須審查被告犯罪嫌疑是否重大及有無須賴此保全偵、
      審程序進行或執行之必要，關於羈押原因之判斷，尚不適
      用訴訟上嚴格證明之原則。本案就抗告人於所涉案件是否
      具有公務員身分之爭執，經參閱臺灣臺東地方法院檢察署
      檢察官起訴書之內容及原審所調查之證據，足認被告嫌疑
      重大，令人相信被告可能涉嫌其被指控之犯罪，非須認定
      犯罪事實所依憑之證據需達無合理懷疑之程度始足該當，
      故原審認本案被告有刑事訴訟法第101條第1項第3款所稱
      犯罪嫌疑重大之情形，並無不當。
（二）再按刑事訴訟法第101條所謂羈押之必要與否，應按照訴
      訟進行程度及其他一切情事，由事實審法院斟酌認定，聲
      請停止羈押，除有同法第114條各款所列情形之一不得駁
      回者外，准許與否，該管法院有自由裁量之權（最高法院
      56 年度台抗字第67號裁定要旨參照）。又所謂羈押必要
      性，係由法院就具體個案，依職權衡酌是否有非予羈押顯
      難保全證據或難以遂行訴訟程序者為依據，法院在不違背
      通常生活經驗之定則或論理法則時，依法自有審酌認定之
      職權。本件抗告人甲○○所涉嫌貪污之金額甚鉅，對於國
      家、社會之危害非輕，而本案之審判程序尚未全部完成，
      為確保將來審判程序之順利進行及刑事執行之保全，審酌
      比例原則及必要性原則，實認有繼續執行羈押之必要。抗
      告意旨任意指為違法，自為無理由。
（三）本案具有羈押之必要已如前述，且被告所涉為貪污治罪條
      例所定最輕本刑五年以上有期徒刑之罪，具有刑事訴訟法
      第101條第1項第3款之羈押原因。況本件原審自民國96年8
      月9日對被告裁定施以羈押之強制處分以來，尚無裁定禁
      止接見、通信之限制，已兼顧被告通訊自由與訴訟權利之
      保障。抗告意旨以羈押有礙被告防禦權之行使為理由提起
      抗告，於法亦嫌無據。
（四）刑事案件情節不盡相同，隨之而生之偵查及審理過程的複
      雜度亦不同，本案抗告人應否羈押，乃係依據其所犯罪名
      、犯罪嫌疑是否重大、有無羈押必要等要件「個別判斷」
      之，與抗告意旨所稱其他相類案件被告有無遭羈押無涉，
      抗告人以其他相類案件被告未被羈押執為其應予具保停止
      羈押之理由，尚屬誤會。
（五）本件羈押原因尚未消滅，且有羈押之必要，原審以上開理
      由予以延長羈押，自屬於法有據，抗告人聲請撤銷延長羈
      押，並無理由，自難准許，應予駁回。
四、據上論結，應依刑事訴訟法第412條，裁定如主文。
中    華    民    國    97    年    1     月    17    日
                        審判長法  官  何方興
                              法  官  林德盛
                              法  官  王紋瑩
以上正本證明與原本無異。
本件不得再抗告。
                              書記官  吳家瑩
中    華    民    國    97    年    1     月    17    日


司法院資訊處製作；財團法人民間司法改革基金會備份。
